【裁判字號】    99,抗,108
【裁判日期】    990830
【裁判案由】    聲明異議
【裁判全文】
臺灣高等法院臺南分院民事裁定  99年度抗字第108號
抗  告  人  甲○○
相  對  人  行政院農業委員會林務局嘉義林區管理處
法定代理人  乙○○
上列抗告人因與相對人間請求返還土地強制執行事件，對於中華
民國99年6 月28日臺灣嘉義地方法院所為99年度事聲字第47號裁
定，提起抗告，本院裁定如下：
    主  文
抗告駁回。
抗告程序費用新臺幣壹仟元由抗告人負擔。
    理  由
一、抗告意旨略以：原執行法院通知執行拆除期日，抗告人若未
    到現場，全部拆除費用由抗告人支付，然抗告人因身罹腦阻
    塞及大腸癌等疾病無法到場，並於事前早已通知原執行法院
    ，原執行法院應另定期日再拆除，始合於正義程序。又抗告
    人全家賴以營生之農舍及農地，全合法登記在案，農舍週邊
    建築設立土石流水土保持，也設有污水池，保障環境衛生及
    水質，詎相對人非法謀計和解大拆除，所有工資費用理當由
    相對人負擔，始合於社會公義，爰抗告求廢棄原裁定，另為
    適法之裁定云云。
二、按債權人因強制執行而支出之費用，得求償於債務人者，得
    準用民事訴訟法第91條之規定，向執行法院聲請確定其數額
    ，強制執行法第29條第1 項定有明文。又依執行名義，債務
    人應為一定行為而不為者，執行法院得以債務人之費用，命
    第三人代為履行；前開費用，並由執行法院酌定數額，命債
    務人預行支付或命債權人代為預納，必要時且得命鑑定人鑑
    定其數額；強制執行法第127 條、第28條之1第2款，分別定
    有明文。
三、經查本件相對人執本院94年度上字第3 號損害賠償等事件和
    解筆錄，內載「抗告人應將坐落相對人大埔事業區第73林班
    上如筆錄所附斜線部分面積共計9.38公頃土地上地上物剷除
    ，恢復林地原狀後將土地交還相對人。」之執行名義，聲請
    對抗告人強制執行，經原執行法院於民國（下同）98年6 月
    2 日，通知抗告人應於收受命令後15日內，自行履行該和解
    筆錄內容，惟抗告人未遵期自行履行，乃定於98年8月5日履
    勘現場，嗣再定於98年9月1日強制執行。雖抗告人曾於98年
    8 月24日具狀稱其不明法令，致遭水利署迫令與相對人和解
    ，且98年8月8日造成土石流，應對農民合理補償，其亦未種
    植苗子樹，請求法院詳加調查，並准許延期等語；然相對人
    既不同意延期執行，且依強制執行法第18條第1、2項規定，
    復無法定停止執行事由，執行法院乃依原定期日強制執行等
    情。業據本院調取原執行法院98年度司執字第13169 號強制
    執行事件卷宗核閱無訛，則原執行法院未依抗告人之聲請延
    期執行，仍依原訂期日強制執行完畢，經核於法尚無不合。
    又相對人就上揭強制執行事件，共計支出執行聲請費新臺幣
    （下同）46,544元、拆除費88,500元，合計135,044 元等情
    ，亦據其提出各該憑證黏存單2紙、及統一發票、收據各1紙
    ，存於原執行法院99年度司執聲字第3 號聲請確定執行費用
    卷宗足憑。則抗告人本應依和解筆錄自動履行拆除地上物並
    交還土地，其未遵期履行，原執行法院依上揭法條規定，自
    得以債務人即抗告人之費用，命第三人代為履行，相對人因
    而支出上揭執行費用額，即核屬必要，而為抗告人應負擔之
    費用，相對人聲請命抗告人負擔，洵屬有據，應予准許，要
    與抗告人於執行拆除期日是否到場無涉。抗告意旨誤以拆除
    費用應由其全額負擔，係因其未到場所致，容有誤會。至抗
    告人辯稱執行標的物係合法登記有案，相對人非法謀計和解
    大拆除，所有工資費用理當由相對人負責乙節，亦非該確定
    執行費用額程序所得以審究。另抗告人如認原執行法院未依
    其聲請延期，另訂期日執行拆除，所為執行方法、應遵守之
    程序，有違法不當者，仍應依強制執行法第12條規定，向原
    執行法院聲明異議，而非於確定執行費用額事件予以爭執。
四、綜上所述，原執行法院維持該院司法事務官所為駁回抗告人
    之聲明異議，裁定駁回抗告人之聲明異議，經核認事用法，
    並無不合。抗告人猶執上揭情詞，指摘原裁定不當，求予廢
    棄，為無理由，應予駁回。
五、據上論結，本件抗告為無理由，應依強制執行法第30條之 1
    ，民事訴訟法第495 條之1第1項、第449條第1項、第95條、
    第78條，裁定如主文。
中    華    民    國    99    年    8    月     30    日
                  民事第一庭  審判長法  官  丁振昌
                                    法  官  李素靖
                                    法  官  林永茂
上為正本係照原本作成。
本裁定除以適用法規顯有錯誤為理由外，不得再抗告。如提出再
抗告，應於收受送達後10日內委任律師為代理人向本院提出再抗
告狀（須附繕本），並繳納再抗告費新台幣1千元。
中    華    民    國    99    年    8    月     30    日
                                    書記官  謝素嬿
【附註】
民事訴訟法第495條之1第2項準用同法第 466條之1第1、2項規定
：
(1)對於第二審判決上訴，上訴人應委任律師為訴訟代理人。但上
  訴人或其法定代理人具有律師資格者，不在此限。
(2)上訴人之配偶、三親等內之血親、二親等內之姻親，或上訴人
  為法人、中央或地方機關時，其所屬專任人員具有律師資格並
  經法院認為適當者，亦得為第三審訴訟代理人。
民事訴訟法第466條之2第1項：
  上訴人無資力委任訴訟代理人者，得依訴訟救助之規定，聲請
  第三審法院為之選任律師為其訴訟代理人。

司法院資訊處製作；財團法人民間司法改革基金會備份。
